臺灣桃園地方法院民事裁定　　　　　 100年度消債聲字第87號
聲　請　人
即　債務人　趙雅齡
代　理　人　李宏文律師
上列當事人聲請消費者債務清理事件，本院裁定如下：
    主  文
債務人趙雅齡不免責。
    理  由
一、按法院裁定開始清算程序後，債務人有薪資、執行業務所得
    或其他固定收入，而普通債權人之分配總額低於債務人聲請
    清算前2 年間，可處分所得扣除自己及依法應受其扶養者所
    必要生活費用之數額者，法院應為不免責之裁定，但債務人
    證明經普通債權人全體同意者，不在此限；又按債務人有因
    浪費、賭博或其他投機行為，致財產顯然減少或負擔過重之
    債務，而生開始清算之原因者，法院應為不免責之裁定，但
    債務人證明經普通債權人全體同意者，不在此限，消費者債
    務清理條例（下稱本條例）第133 條、第134 條第4 款分別
    定有明文。次按消費者債務清理制度並非在使債務人恣意消
    費所造成之債務，轉嫁予債權人負擔，故債務人免責制度，
    應在鼓勵勤勞誠實之債務人，而非縱容債務人奢侈浪費，倘
    債務人於聲請清算前之相當期間內，利用信用金融之機會，
    恣意為非屬通常生活所需之鉅額消費或作奢侈性、浪費性之
    消費而不在意日後履行返還之能力，自不容其利用消費者債
    務清理條例中之免責制度，致濫用清算程式以規避其應負擔
    之償還責任，如此始符消費者債務清理條例之立法本旨。
二、本件聲請人趙雅齡因消費者債務清理事件，前經本院於民國
    100年7月11日以99年度消債清字第184 號裁定准予開始清算
    程式，並同時終止清算程式確定在案，業經本院依職權調閱
    上開清算卷宗查閱無訛。
三、經查，聲請人主張其於97年之收入為新臺幣（下同）2,810
    元，平均月收入為234 元，自98年間起開始領取低收入補助
    4,000 元、兒少補助10,000元，自100 年4 月之後，因受委
    託監護林晨恩而增加兒少補助3,000 元，且林晨恩之母親陳
    明睫會支付補貼款3,000 元至5,000 元，另有時聲請人或其
    子趙立智會打臨時工賺取5,000 元至8,000 元不等工資等情
    ，有97及98年度綜合所得稅各類所得清單、桃園縣楊梅市公
    所低收入戶證明書、領取身障補助明細、林晨恩之戶籍謄本
    附在上開清算卷宗可稽，並有本院依職權調取聲請人99年度
    稅務電子閘門資料查詢表在卷可核，堪信為真。但聲請人除
    支出個人之生活必要費用外，尚負扶養其子趙立智及2 名受
    託監護人謝軼堯、林晨恩之義務，以聲請人聲請清算（99年
    12月）前2 年期間之收支狀況而觀，用以負擔自己與受其扶
    養及監督人之生活必要支出已有不足，難有賸餘款項可資運
    用，且台北富邦商業銀行、花旗（台灣）商業銀行、國泰世
    華商業銀行、玉山商業銀行、中國信託商業銀行、良京實業
    股份有限公司（受讓渣打國際商業銀行之債權）等債權人皆
    已具狀表明不同意聲請人免責，有各債權人提出之民事陳報
    狀附卷可佐，足見聲請人並未獲普通債權人全體之同意，應
    認並無本條例第133 條之不免責事由。
四、次查，觀諸上開各債權銀行所提出聲請人之消費明細之記載
    ：
  (一)依債權人台北富邦商業銀行提出聲請人使用信用卡消費明細
    所示，其中94年度於義利安國際有限公司之消費即有5 月16
    日消費20,000元、5 月19日消費50,000元、6 月3 日消費15
    ,000元、6 月7 日消費5 筆共105,000 元，另94年5 月31日
    於台灣大哥大消費6,240 元，94年6 月22日於遠傳電信股份
    有限公司消費7,722 元，94年11月2 日及12月2 日於富茂旅
    行社股份有限公司各消費24,600元、8,200 元，94年11月9
    日於川崎料理消費6,200 元，以及於94年6 月8 日預借現金
    50,000元（見本院卷第8 頁）。
  (二)依參債權人花旗（台灣）商業銀行提出聲請人之信用卡月結
    單所示，聲請人單95年1 月份於富茂旅行社股份有限公司之
    消費即有1 月8 日消費9,500 元、1 月9 日消費9,500 元、
    1 月13日消費9,000 元、1 月16日消費9,500 元、1 月18日
    消費8, 200元，合計45,700元，但此後即未繳納任何信用卡
    卡費（見本院卷第22～24頁）。
  (三)依債權人國泰世華商業銀行提出之信用卡消費明細所示，以
    信用卡代繳國泰人壽之保險費部分，分別於92年9 月29日繳
    付3 筆計18,721元、92年10月9 日繳付2,975 元、93年1 月
    9 日繳付2,975 元、93年1 月19日繳付29,791元、93年3 月
    29日繳付8,815 元、93年4 月9 日繳付2 筆計7,132 元、93
    年6 月9 日繳付2 筆計10,678元、93年7 月9 日繳付3,526
    元、93年7 月19日繳付29,791元、93年7 月23日繳付7,474
    元、93年10月繳付4 筆計22,247元、94年1 月10日繳付3,52
    6 元、94年1 月19日繳付29,463元、94年3 月29日繳付2 筆
    計12,421元、94年4 月11日繳付3,526 元、94年6 月9 日繳
    付2 筆計10,610元、94年7 月11日繳付3,526 元、94年7 月
    15日繳付13,207元、94年8 月9 日繳付7,146 元、94年9 月
    29日繳付3 筆計18,712元、94年10月11日繳付3,526 元、95
    年1 月9 日繳付3,526 元；以信用卡代繳國泰人壽之保險貸
    款利息部分，分別於93年1 月19日繳付9,389 元、93年7 月
    19日繳付9,287 元、94年1 月19日繳付9,389 元、94年10月
    11日繳付1,101 元、95年1 月9 日繳付1,912 元；其他消費
    行為，94年7 月12日於優良企業消費25,000元，以及於94年
    10月26日預借現金50,000元（見本院卷第72頁）。
  (四)依債權人玉山商業銀行提出聲請人之信用卡消費明細所示，
    93年9 月7 日於全國電子消費21,800元，及於94年1 月17日
    預借現金300,000 元（見本院卷第75頁）。
  (五)依債權人中國信託商業銀行提出聲請人之信用卡消費明細所
    示，其中較大額之消費款項，92年12月24日於台灣泰一電氣
    公司消費19,473元、93年1 月8 日於台北佳仕寶科技美容有
    限公司消費7,500 元、93年10月7 日代繳富邦公司保險費18
    ,900元、94年1 月26日於和信電訊公司消費2 筆計5,923 元
    、94年3 月16日於C.T.S 假髮、接髮店消費25,000元、94年
    3 月21日於大眾電信公司消費6,429 元、94年3 月24日於台
    灣大哥大消費6,836 元、94年5 月17日於義利安國際有限公
    司消費30,000元、94年8 月1 日於志旭國際股份有限公司消
    費5,990 元、94年8 月1 日於燦坤3C消費6,888 元、94年9
    月29日於大眾電信公司消費9,899 元、94年12月24日於一美
    假髮店消費5,800 元、94年12月28日及12月30日於富茂旅行
    社股份有限公司各消費8,200 元及9,500 元、95年1 月3 日
    於富茂旅行社股份有限公司消費9,500 元；動用通信貸款部
    分，則分別於93年9 月29日預借7,057 元、93年10月28日預
    借6,911 元、93年11月30日預借7,218 元，及自93年12月30
    日起至95年2 月24日共預借15筆，每次金額均為13,961元，
    另於94年5 月30日及6 月16日預借現金各50,000元、
    100,000 元（見本院卷第79、80、95～97、99～104 、106
    ～109 、111 、113 、115 、117 、119 ～123 頁）。
  (六)依債權人良京實業股份有限公司提出聲請人使用渣打國際商
    業銀行提供之信用卡消費明細所示，聲請人於94年5 月間申
    請「優樂金信用貸款」178,000 元，借款期間為3 年計36期
    ，每期須償還本金3,734 元及手續費2,420 元，然自94年9
    月起因未按期繳款而發生滯納金，並自95年2 月之後即未繳
    納任何款項，迄今尚積欠借款本息172,353 元（見本院卷第
    129 、143 ～158 頁）。
  (七)綜上，聲請人未衡量自身是否仍有充分之償債能力而持續使
    用信用卡為非必要之高額消費、繳付保險金及預借現金，足
    徵聲請人於清償能力不足之情形下，猶未撙節開銷，據實控
    制支出，避免不必要之花費以降低負債，則其恣意花費任令
    債務增加至難以負擔而終致不能清償，自堪認係因奢侈、浪
    費之行為而導致負擔過重之債務，核與本條例第134 條第4
    款所稱「浪費、賭博或其他投機行為，致財產顯然減少或負
    擔過重之債務」等不免責事由相當，且聲請人又無法提出業
    經普通債權人全體同意免責之證明，業如前述，是依本條例
    第134 條之規定，聲請人亦不得免責。
五、依首開說明，本件聲請人不得免責，爰裁定如主文。
中    華    民    國   100    年    11    月    16    日
                  民事第一庭    法  官  魏于傑
上為正本係照原本作成。
如不服本裁定，應於裁定送達後10日內，以書狀向本院提出抗告
，並繳納抗告費新臺幣1,000 元。
中    華    民    國   100    年    11    月    17    日
                                書記官  黃瓊儀